【裁判字號】    99,監宣,14
【裁判日期】    990531
【裁判案由】    監護宣告
【裁判全文】
臺灣屏東地方法院民事裁定              99年度監宣字第14號
聲  請  人  甲○○
相  對  人  乙○○
上列聲請人聲請監護宣告事件，本院裁定如下：
    主    文
宣告乙○○（男、民國○○年○月○○○日生、身分證統一編號
：Ｚ000000000號）為受輔助宣告之人。
選定甲○○（男、民國○○○年○月○日生、身分證統一編號：
Ｚ000000000號）為受輔助宣告人乙○○之輔助人。
聲請費用新臺幣壹仟元由受輔助宣告之人負擔。
    理    由
一、聲請意旨略以：聲請人甲○○之弟即相對人乙○○（男、民
    國○○年○ 月○○日生、身分證統一編號：Ｚ000000000號）國小
    入學時發現智能不足，已至不能為意思表示或受意思表示，
    或辨識其意思表示效果之程度，為此依民法第14條第1 項之
    規定，聲請對其為監護之宣告等語。
二、按法院對於監護之聲請，認為未達民法第十四條第一項之程
    度者，得依民法第十五條之一第一項規定，為輔助之宣告；
    法院對於監護之聲請，認為未達民法第十四條第一項之程度
    ，而有輔助宣告之原因者，得依職權以裁定變更為輔助宣告
    ，民法第14條第3 項、民事訴訟法第624 條之3 第1 項定有
    明文。次按對於因精神障礙或其他心智缺陷，致其為意思表
    示或受意思表示，或辨識其意思表示效果之能力，顯有不足
    者，法院得因本人、配偶、四親等內之親屬、最近一年有同
    居事實之其他親屬、檢察官、主管機關或社會福利機構之聲
    請，為輔助之宣告，民法第15條之1 第1 項。受輔助宣告之
    人，應置輔助人，民法第1113條之1 第1 項定有明文；又依
    民法第1113條之1 第2 項準用同法第1111條第1 項、第1111
    條之1 規定，法院為輔助之宣告時，應依職權就配偶、四親
    等內之親屬、最近一年有同居事實之其他親屬、主管機關、
    社會福利機構或其他適當之人選定一人或數人為輔助人；法
    院選定輔助人時，應依受輔助宣告之人之最佳利益，優先考
    量受輔助宣告之人之意見，審酌一切情狀，並注意下列事項
    ：(一)受輔助宣告之人之身心狀態與生活及財產狀況。
    (二)受輔助宣告之人與其配偶、子女或其他共同生活之人間之
    情感狀況。(三)輔助人之職業、經歷、意見及其與受輔助宣告
    之人之利害關係。(四)法人為輔助人時，其事業之種類與內容
    ，法人及其代表人與受輔助宣告之人之利害關係。
三、經查，聲請人主張上開各情，業據提出戶籍謄本、財產清冊
    等件為證，相對人之配偶丙○○於本院審理時表示：相對人
    有時會載女兒至媒介援交之同學住處，亦會在村內向人吹噓
    招攬是否要吃幼齒（即與幼女援交），女兒亦曾向伊提過甚
    至遭其性侵等語（見本院99年5 月7 日訊問筆錄），且經查
    ，相對人之女兒亦因而為屏東縣政府社會處保護安置，此業
    經本院依職權調取本院99年度護字第21號卷宗核閱無訛。
四、經本院前往屏東縣長治鄉○○村○○○街18號相對人住所實
    施勘驗所見，相對人四肢正常，外觀無異。本院於鑑定人黃
    文翔醫師前詢問其婚姻、家庭、時間、方向、定向，均無異
    狀；問其學歷、簡易算數以及外面信用狀如何？其回答：國
    小畢業，算數不行，簡易的可以，在外無貸款、申辦信用卡
    、手機、車子、房子，其尚能正確回答。本院另就相對人之
    精神及心智狀況訊問鑑定人，經鑑定人鑑定結果，認相對人
    過去曾車禍受傷住院，其餘無從得知，個案自幼發現發展遲
    緩、學習能力低落之現象，目前在家由家人照顧，在身體方
    面，身體清潔度不佳，外觀無病態，不認識字，不會寫字，
    長短程記憶力極差，注意力不集中。在精神狀況方面，其意
    識清楚，可以與人交談，僅認識極少數文字，如自己的名字
    、無法寫出完整的句子，個案長短程記憶力不佳，注意力不
    集中，計算能力不佳（四個硬幣總值多少無法計算），現實
    判斷能力不佳（例如不會看時鐘）。日常生活方面可完全自
    理，無須他人協助，但是身體及衣著清潔度不佳。在經濟活
    動能力上（包括管理處分自己財產之能力），自行購物找零
    計算有困難、無法做簡單之兩位數加減計算，可以辨識錢幣
    幣值，但是總加所有錢幣幣值會計算錯誤，不會獨自到金融
    機構辦理存、提款，不知如何保管儲存自己之財物，無職業
    、社交功能、無法自行搭乘大眾交通工具。相對人智能不足
    ，各項功能明顯退化，其簡單的日常生活可以自理，但因現
    實判斷力不足，無法判斷由不相識之人代為購物、代為申辦
    手機、代為領款等金融行為之風險與責任，因此可以判斷相
    對人認知功能受損，為意思表示、受意思表示或辨識其意思
    表示之能力顯有不足，已達輔助宣告之標準等情，有本院99
    年3 月17日訊問筆錄、屏安醫院99年3 月17日屏安醫字第09
    90097 號函所附之監護宣告及輔助宣告事件用精神鑑定報告
    書1 份在卷可憑。本院審酌上開勘驗結果及醫師所為之鑑定
    意見，認相對人非完全不能辨識其意思表示之效果，未達應
    受監護宣告之程度，惟其辨識能力顯有不足。從而，聲請人
    聲監護宣告，尚屬有間，惟相對人仍有受輔助之必要，爰依
    職權以裁定為輔助之宣告。
五、末查，聲請人甲○○為受輔助宣告之人之兄，與受輔助宣告
    人共同生活，且對於受輔助宣告人較有約束力，有意願擔任
    受輔助宣告人之輔助人，本院審酌由其任受輔助宣告人之輔
    助人，最能符合受輔助宣告人之最佳利益，爰選定聲請人甲
    ○○為輔助人。
六、依民事訴訟法第608 條第1 項、第624 條之1 第3 項，非訟
    事件法第24條第1 項，裁定如主文。
中    華    民    國    99    年    5     月    31    日
                        家事庭法  官  朱盈吉
正本係照原本作成。
如不服本裁定關於選定輔助人部分，應於送達後10日內向本院提
出抗告狀，並繳納抗告費新臺幣1,000 元；其餘關於輔助宣告之
部分，不得抗告。
中    華    民    國    99    年    5     月    31    日
                              書記官  蔡明株

司法院資訊處製作；財團法人民間司法改革基金會備份。
